臺灣板橋地方法院刑事判決　　　　　　　93年度訴字第1613號
公　訴　人　臺灣板橋地方法院檢察署檢察官
被　　　告　戊○○
指定辯護人　本院公設辯護人丙○○
上列被告因強盜案件，經檢察官提起公訴（九十三年度偵字第一
六一三號、九十三年度核退偵第五○二號），本院判決如下：
    主  文
戊○○於夜間侵入住宅竊盜，因脫免逮捕，當場施以強暴，累犯
，處有期徒刑捌年陸月。
    事  實
一、戊○○曾有多次竊盜前科，於民國八十六年間因竊盜案件，
    經臺灣高等法院以八十六年度上易字第七八七五號判決判處
    有期徒刑二年確定，甫於八十九年六月三日執行完畢。再因
    準強盜案件，經臺灣臺北地方法院以八十九年度訴字第一七
    一四號判決判處有期徒刑七年，經臺灣高等法院以九十年度
    上訴字第三一一八號判決駁回上訴，現由最高法院審理中，
    尚未確定。復因竊盜案件，經本院以九十三年度易字第二八
    五號判決判處有期徒刑十月確定，現於臺灣臺北監獄執行中
    。仍不知悔改，竟意圖為自己不法所有，於九十三年五月十
    七日凌晨四時二十五分許，發現己○○（與其子甲○○、乙○○同住）位於臺北縣中和市○○路二八○巷三十三弄七之
    二號住處大門未上鎖，趁四下無人之際，打開大門，於夜間
    侵入己○○上開住宅，竊取置放於客廳神桌上己○○所有腰
    包內之新台幣（下同）三千一百十元，得手後正準備離開之
    際，適乙○○返家，發現鐵門遭反鎖，以鑰匙亦無法開啟，
    戊○○察覺有人轉動鑰匙，慌張之餘，立即從屋內開門逃竄
    ，乙○○見狀，立即大聲喝止「不要跑」，並緊追其後，驚
    醒在屋內睡覺之甲○○（乙○○之兄），甲○○旋即與乙○○一同追躡戊○○，戊○○於逃逸之際，擔心人贓俱獲，即
    順手將竊取之現金丟棄於路旁之汽車底下，而手套亦於逃跑
    之時一併丟棄，甲○○在臺北縣中和市○○路二百八十巷公
    園旁，將戊○○撲倒在地，並以左手勒住戊○○頸部，右手
    與左手相扣欲逮捕戊○○，戊○○為脫免逮捕，竟咬傷甲○○右手指，施以強暴，致甲○○受有右手指挫裂傷，而乙○○發現後，立即出手制止戊○○，甲○○、乙○○與戊○○
    發生扭打，甲○○並受有左手臂挫擦傷併腫脹之傷害，二人
    將戊○○制伏後，立即報警處理而查獲。甲○○、乙○○告
    知警方戊○○先前被追捕時，將竊取之現金趁機丟棄，警方
    復以手電筒照明沿路尋找，然因降雨、天色昏暗導致視線不
    清並未發現，又因戊○○身體不適，警員速將戊○○緊急送
    醫診療，甲○○、乙○○復循戊○○逃跑路線於汽車底下發
    現三千一百十元，送交警方扣案。
二、案經甲○○訴由臺北縣政府警察局中和分局報請臺灣板橋地
    方法院檢察署檢察官偵查起訴。
    理  由
一、訊據被告戊○○固供承於前揭時地無故侵入被害人己○○之
    跑到被害人家裡陽台睡覺，伊沒有竊取任何東西，後來伊離
    開之時，被乙○○發現，一時緊張所以逃離現場，王氏兄弟
    追趕在後不斷拉扯其衣服，所以伊將上衣脫掉並將拖鞋丟掉
    ，不是將竊取的財物及手套丟掉，之後王氏兄弟毆打伊，伊
    是因為疼痛而張嘴，牙齒不小心碰傷甲○○手指，並無任何
    施強暴之行為云云。辯護人為被告辯稱：被告左手上石膏，
    並無可能攀爬至三樓行竊；而被害人等人之證詞均無法證明
    被告確實有入屋內行竊；查扣之金錢無法採得被告之指紋，
    且乙○○、甲○○證述有關拾獲金錢之情節，並不相符。而
    甲○○自承有出手毆打被告臉部，且警員證稱被告嘴角有流
    血，是以被告辯稱係因甲○○揮拳時，打中牙齒因而受傷之
    言，並非不可採，而甲○○手肘之擦傷是因撲倒被告在地時
    所受之傷，不足證明被告有施以強暴之行為等語。經查：證
    人己○○到庭結證稱，伊做生意用的腰包，放在客廳神桌上
    ，一千元紙鈔與一百元紙鈔、硬幣分別置放在腰包之後、前
    ，原先腰包內有四、五千元，後來兒子告訴伊家裡遭小偷，
    伊回家察看發現千元鈔票有少，所以確定有遭竊取財物等語
    ，足證被告確實有侵入己○○屋內竊取財物。查，被害人住
    處位居三樓，倘如被告所辯，其進入被害人屋內是單純避雨
    ，然其可於騎樓或樓梯間躲雨，何需侵入他人住宅，以致觸
    犯刑責或招惹犯罪嫌疑，被告前開辯稱之言，顯與常情不符
    ，乃屬無稽。又證人乙○○到庭結證稱，伊與朋友聊天後回
    家，發現家裡大門被反鎖，無法以鑰匙開啟，被告突然從家
    裡出來，且一手上有石膏，另一手戴手套，伊問被告是何人
    ，被告悶不吭聲一直跑，所以伊就追出去，並大聲叫被告不
    要跑，之後甲○○亦一同追捕被告，被告邊跑邊把東西丟出
    來，後來甲○○將被告撲倒在地上時，被告就咬甲○○手指
    頭，伊叫被告放開，所以動手打被告，之後警察來了，伊有
    先到派出所，等了一陣子，警察叫伊先回家會另行通知製作
    筆錄之時間，甲○○先和伊二位朋友去現場找贓物，有找到
    錢，後來伊又與甲○○再回現場找一次，總共找到現金三千
    多元交到派出所等語。證人甲○○到庭結證稱：當時伊在睡
    覺，聽到乙○○大喊「不要跑」，且腳步聲很大，伊立即醒
    來並從後追出去，問乙○○幹嘛？乙○○說捉小偷，後來二
    人一同追捕被告，曾抓到被告衣服，又被掙脫，被告邊跑邊
    丟東西，丟了二次，後來抓住被告時，伊怕被告脫逃，遂用
    左手勒住被告脖子，右手相扣之時，被告用力咬伊手指，伊
    就用力抽出手指，並和被告扭打。警方前來處理後，伊有與
    乙○○朋友沿路去找被告丟棄之物，有找到三千多元等語。
    參諸證人乙○○、甲○○之證詞，對於追捕被告過程中，被
    告為脫免逮捕，當場對甲○○施以強暴及被告沿路將竊取財
    物丟棄等事實，大致相符，且對於贓物尋獲過程，亦無供述
    矛盾之情形。再者，甲○○因被告之強暴行為，受有左手臂
    挫擦傷併腫脹、右手指挫裂傷等傷害，復有診斷證明書一份
    在卷可按。第查，證人丁○○即到場處理之警員庭證稱，伊
    與同事共四人，據報到現場處理，當時被告已被壓制在地上
    ，而乙○○表示被告於逃跑之時有邊丟東西，伊等有拿手電
    筒沿路找，但因手電筒不夠亮，天色很暗，沒有找到東西，
    後來其他三位同事勤務結束先行下班，被告有受傷，由伊帶
    被告去醫院，而甲○○兄弟又回現場找，大約隔一小時，他
    們兄弟用一個塑膠袋裝三千一百十元來派出所，說找到被告
    丟棄之物，當時紙鈔濕濕皺皺的等語。是依證人丁○○之證
    詞可知，證人乙○○於警方到達之時，即一再表示被告於逃
    跑之際，沿路丟棄東西，然而警方礙於當時視線不清、設備
    不足，且被告身體不適等因素，而未能即時於現場採獲被告
    丟棄之現金，乃由甲○○兄弟嗣後返回現場採獲，矧證人乙○○、甲○○與被告並冤仇，倘非事實何須設詞構陷被告，
    更無可能大費周章嗣後捏造證據誣陷被告，又證人確實於被
    告逃跑路線中尋獲現金三千一百十元，應認上開現金確為被
    告竊取被害人己○○現金後，於被追捕過程中伺機丟棄之物
    。綜上，足見被告於夜間侵入住宅竊盜，並將竊取現金於逃
    逸之際，丟棄路旁，且為脫免逮捕而當場施以強暴。被告所
    辯無非畏罪卸責之詞，要難採信。本件事證已甚明確，被告
    上揭犯行應堪認定。
二、按刑法第三百二十九條所謂當場，固不以實施竊盜或搶奪者
    尚未離去現場為限，即已離盜所而尚在他人跟蹤追躡中者，
    仍不失為當場。（最高法院二十八年上字第一九八四號判例
    ）又所謂強暴，係直接、間接對於人身體施以暴力，且只需
    有此行為即足，不以使被害人不能抗拒為必要。被告戊○○
    於竊盜行為得逞，欲離開現場時，為被害人乙○○、甲○○
    發現而追蹤跟躡，被告為脫免逮捕，竟向被害人甲○○施以
    強暴行為，被告之行為應符合刑法第三百二十九條所規範之
    準強盜行為。而刑法第三百二十九條之以強盜論，即以強盜
    罪相當條文處罰之意，並非專以刑法第三百二十八條第一項
    之強盜論，故第三百三十條所謂犯強盜罪，不僅只是指自始
    犯強盜罪而言，及依刑法第三百二十九條以強盜論，亦包括
    之，被告於夜間侵入住宅竊盜，為脫免逮捕，而施以強暴行
    為，有同法第三百二十一條第一項第一款之情事，自應依刑
    法第三百三十條第一項之加重強盜罪論處（參照最高法院二
    十五年上字第六六二六號判例）。核被告所為係犯刑法第三
    百二十九條、第三百三十條第一項之加重準強盜既遂罪。被
    告因竊盜案件，經臺灣高等法院以八十六年度上易字第七八
    七五號判決判處有期徒刑二年確定，於八十九年六月三日執
    行完畢，有臺灣高等法院被告全國前案紀錄表在卷可憑，其
    於受有期徒刑執行完畢後五年之內，再犯本件有期徒刑以上
    之罪，為累犯，應依刑法第四十七條之規定加重其刑。爰審
    酌被告時值青壯，竟不思上進，前已有多次竊盜及準強盜前
    科，仍不知悔悟，於夜間侵入住宅竊盜，嚴重破壞住家生活
    安寧、社會秩序，且為脫免逮捕竟施強暴行為於被害人，對
    社會治安危害非微，犯罪仍否認犯行之態度等一切情狀，量
    處如主文所示之刑，以示懲儆。
據上論斷，應依刑事訴訟法第二百九十九條第一項前段，刑法第
三百二十九條、第三百三十條第一項、第四十七條，判決如主文
。
本案經檢察官鄧媛到庭執行職務。
中　　華　　民　　國　　94　　年　　4 　　月　　4 　　日
                  刑事第六庭審判長法　官  王敏慧
                                  法  官  張江澤
                                  法  官  絲鈺雲
以上正本證明與原本無異
如不服本判決應於送達後10日內向本院提出上訴狀
                                  書記官　葉子榕
中　　華　　民　　國　　94　　年　　4 　　月　　4 　　日
附錄本案論罪科刑法條全文：
刑法第三百二十九條：
竊盜或搶奪，因防護贓物、脫免逮捕或湮滅罪證，而當場施以強
暴、脅迫者，以強盜罪。
刑法第三百三十條
犯強盜罪而有第三百二十一條第一項各款情形之一者，處七年以
上有期徒刑。
前項之未遂犯罰之。
